【裁判字號】    99,交聲,1973
【裁判日期】    990518
【裁判案由】    聲明異議
【裁判全文】
臺灣臺中地方法院交通事件裁定        99年度交聲字第1973號
原處分機關  交通部公路總局臺中區監理所
異  議  人
即受處分人  甲○○
上列受處分人因違反道路交通管理處罰條例案件，對於交通部公
路總局臺中區監理所九十九年五月三日所為之裁決（中監違字第
裁六○－ＧＥ0000000號裁決書），聲明異議，本院裁定
如下：
    主    文
原處分關於吊扣駕駛執照拾貳個月部分撤銷。
甲○○自用小客車駕駛人駕駛汽車，經測定酒精濃度超過規定標
準，吊扣小型車普通駕駛執照壹年。
    理    由
一、原處分機關【即交通部公路總局臺中區監理所】係以：異議
    人即受處分人甲○○（下稱受處分人）駕駛七八五五－ＮＣ
    號自用小客車，於民國九十九年二月八日二十二時二十分，
    在臺中市○○區○○路三段一○九號前處，因「酒後駕車，
    經警實施酒精濃度測試值為○．八四ｍｇ／l，超過標準值
    ○‧二五ｍｇ／ｌ，逾○‧五九ｍｇ／l（未肇事、無人受
    傷）」之違規，經臺中市警察局第五分局依違反道路交通管
    理處罰條例第三十五條第一項舉發。受處分人逾應到案日期
    後始至原處分機關表示不服，原處分機關遂於九十九年五月
    三日以中監違字第裁六○－ＧＥ0000000號裁決書處
    吊扣駕駛執照十二個月，施以道安講習（罰鍰部分嗣法院判
    決後再予以裁決）；逾期依裁決書處罰主文規定裁處等語。
二、聲明異議意旨略以：受處分人因酒駕案件需被吊扣駕照，但
    伊之駕照是普大貨車駕照，當時是駕駛自小客車違規，若吊
    扣普大貨車駕照，將對伊之生計有甚大影響，爰此，提起聲
    明異議，請求免於吊扣伊之普大貨車駕照，並准予吊扣自小
    客車駕照等語。
三、按汽車駕駛人飲用酒類或其他類似物後，其吐氣所含酒精濃
    度超過每公升○‧二五毫克，不得駕車；駕駛汽車經測試檢
    定酒精濃度超過標準，處汽車駕駛人罰鍰一萬五千元以上六
    萬元以下，並當場移置保管該汽車及吊扣駕駛執照一年，道
    路交通安全規則第一百十四條第二款、道路交通管理處罰條
    例第三十五條第一項第一款分別定有明文。經查：
  (一)道路交通管理處罰條例第六十八條業於九十四年十二月十四
    日修正，並自九十五年三月一日施行，修正前之道路交通管
    理處罰條例第六十八條規定：「汽車駕駛人，因違反本條例
    及道路交通安全規則之規定，受吊扣或吊銷駕駛執照處分時
    ，吊扣或吊銷其持有各級車類之駕駛執照。」，其立法意旨
    在於違規行為對道路交通秩序之維持及道路交通安全已生較
    大之影響，故規定吊扣或吊銷其持有各級車類之駕駛執照，
    以限制其繼續駕車行駛道路之權利，其係屬駕駛行為之限制
    ，並不因所持駕駛執照種類不同而有所差異。而修正後之道
    路交通管理處罰條例第六十八條規定：「汽車駕駛人，因違
    反本條例及道路交通安全規則之規定，受吊銷駕駛執照處分
    時，吊銷其持有各級車類之駕駛執照。」，其立法理由略以
    ：「原條文將違法或違規駕駛人所持有各級車類之駕駛執照
    一併吊扣或吊銷，失之過酷，影響人民工作及生活甚鉅，爰
    修正之」等語。故依修正後道路交通管理處罰條例第六十八
    條之規定，受吊扣駕駛執照處分，不再吊扣其持有各級車類
    之駕駛執照，僅於受吊銷駕駛執照處分時，始吊銷其持有各
    級車類之駕駛執照，而限縮修正前條文之適用範圍，即受吊
    扣駕駛執照處分，不在本條規定適用之列。是依上開規定受
    吊銷駕照處分者，仍維持吊銷其持有各級車類之駕駛執照，
    至於受吊扣駕照處分者，則僅吊扣其違法或違規當時所駕駛
    車輛之駕駛執照，不再吊扣其持有各級車類之駕駛執照，其
    理甚明（臺灣高等法院臺中分院九十六年度交抗字第一三六
    號、第六四八號、九十七年度交抗字第六三二號裁定意旨參
    照）。
  (二)本件受處分人甲○○持有大貨車普通駕駛執照，於上揭時、
    地駕駛上開自用小客車，因「酒後駕車，經警實施酒精濃度
    測試值為○．八四ｍｇ／l，超過標準值○‧二五ｍｇ／ｌ
    ，逾○‧五九ｍｇ／l（未肇事、無人受傷）」之違規，為
    警以其違反道路交通管理處罰條例第三十五條第一項規定，
    以中市警交字第ＨＤ0000000號舉發違反道路交通管
    理事件通知單舉發等事實，為受處分人所不爭執，且有舉發
    違反道路交通管理事件通知單及駕駛執照影本各一紙在卷可
    憑。又本件受處分人上開違規行為係發生於九十九年二月八
    日，自應適用上開修正後之道路交通管理處罰條例第六十八
    條規定。又依前開說明，修正後道路交通管理處罰條例第六
    十八條之規定，既將「吊扣」等字刪除，是受處分人受吊扣
    駕駛執照處分時，自不得再吊扣其持有各級車類之駕駛執照
    ，故原處分機關於作成吊扣駕駛執照處分時，應就行為人所
    應吊扣之駕駛執照種類予以限定，始符合依法行政原則。而
    受處分人為本件違規行為時，係駕駛一般自用小客車（屬普
    通小型車），揆諸前開說明，其依法所受之處分應為限制其
    駕駛普通小型車之權利，即應吊扣其小型車普通駕駛執照，
    自不能越級限制其駕駛普通大貨車之權利。
  (三)另公路機關因汽車駕駛人取得高一級車類之駕駛資格者，應
    換發駕駛執照，並准其駕駛較低級車類之車輛，而已領有大
    貨車普通駕駛執照者，得駕駛小型車、輕型機器腳踏車，道
    路交通安全規則第六十一條第三款定有明文。而於現行實務
    上基於一人一照原則僅逐級核給汽車駕駛執照一張，致持有
    大貨車普通駕駛執照者，因駕駛普通小型車違規，而須吊扣
    小型車普通駕駛執照時，產生技術層面之困難，惟行政機關
    本應時時因應法令之變更，而精進其行政執行成效，斷不得
    因技術層面之困難，即置立法修正通過之條文不予遵守適用
    ，甚或逾越比例原則，逕吊扣其持有各級車類之駕駛執照，
    侵害受處分人之工作權，是此執行技術層面之問題，尚難據
    為原處分並無不當之理由，而苛求受處分人容忍，併此敘明
    。
四、綜上所述，原處分機關未審酌及此，逕為裁罰，即難認為允
    當，從而，本件異議為有理由，原處分機關為此吊扣駕駛執
    照之處分已有違誤，自應由本院予以撤銷，並自為裁定如主
    文。至於原處分機關另裁處施以道安講習部分，聲明異議意
    旨並未指摘及此，本院自毋庸審究，附此敘明。
據上論斷，應依道路交通管理處罰條例第八十七條第二項、道路
交通案件處理辦法第二十條前段規定，裁定如主文。
中    華    民    國    99    年    5     月    18    日
                  交通法庭  法  官  何世全
以上正本證明與原本無異。
如不服本裁定應於送達後5日內向本院提出抗告狀。
                            書記官  陳建分
中    華    民    國    99    年    5     月    18    日

司法院資訊處製作；財團法人民間司法改革基金會備份。
